【裁判字號】    97,訴,595
【裁判日期】    970520
【裁判案由】    損害賠償
【裁判全文】
臺灣臺中地方法院民事判決  97年度訴字第595號
  原      告  甲○○
  訴訟代理人  陳慶昌律師
  被      告  乙○○
上列當事人間請求損害賠償事件，本院於民國97年4月22日言詞
辯論終結，判決如下：
    主    文
被告應給付原告新臺幣貳拾玖萬捌仟陸佰伍拾柒元，及自民國97
年3月14日起迄清償日止，按年利率5%計算之利息。
原告其餘之訴駁回。
訴訟費用由由被告負擔百分之五十九，餘由原告負擔。
本判決於原告以新臺幣壹拾萬元為被告供擔保後，得假執行。
原告其餘假執行之聲請駁回。
    事實及理由
壹、原告主張：
    1.緣被告為水果買賣之大盤商，渠於民國96年9月7日選購原
      告寄存於訴外人新豐冷凍股份有限公司（下稱新豐公司）
      之高接梨1,327件，買賣金額共計新臺幣（下同）1,491,
      180元，上開高接梨均經由被告篩選檢查無誤後特定，兩
      造並簽有買賣合約書，雙方約定出貨期限自96年9 月7日
      起至96年9月25日止，交款方式採逐趟付清，並約定定金
      20萬元。詎料，被告簽立買賣合約書後，並未於約定期限
      內出清高接梨，其僅於9月20日、10月18日分別出貨338件
      及32件，惟尚有957件未出貨。原告為減少損失，依買賣
      合約書第3條規定，於被告違約後，另覓他人承購未出清
      之高接梨，惟僅獲得1,222,510元，其餘因高接梨係有保
      存期限之農作物，原告一時之間仍然無法全數售出，致造
      成202件之高接梨因乏人問津而腐敗，受有268,670元之損
      失。
    2.原告因被告違約，未於出貨期限內出清高接梨，為延長高
      接梨之保存期限及避免腐敗等必要之工作，自行雇工進行
      翻箱作業，增加工資支出計3萬元。倘被告如於期限內出
      清高接梨，原告即不用支出此項必要費用。準此，本項翻
      箱作業所需之費用應由被告負擔。
    3.被告於96年9月20日出貨338件，貨款356,587元，10月18
      日出貨32件，貨款31,464元，應付貨款共計388,051元。
      惟查，被告僅於10月5日交付貨款15萬元，另於12月17日
      交付貨款31,464元，尚有貨款206,587元，迄今尚未結清
      。又被告雖於年9月10日交付定金20萬元，然該定金已因
      被告於出貨期限內未能履行合約，而依法予以沒收，被告
      自不得主張以該定金扣抵貨款。
    4.綜上，因被告之債務不履行，原告受有268,670元之損失
      ，另增加必要支出翻箱費用為3萬元，又被告尚未付清之
      貨款為206,587元。總計被告應給付原告505,257元。
    5.兩造買賣合約書約定出貨期間為96年9月7日至96年9月25
      日，被告僅於9月20日出貨338件，是被告已違反兩造之約
      定。
    6.高接梨為高經濟作物，依商業習慣均由買受人事先篩選後
      特定，惟因水果具有不易保存之特質，故一般而言合約書
      均有出貨期間之記載以確保水果之新鮮度，且針對每件內
      容物縱有少數瑕疵亦為水果交易習慣所允許。況被告於交
      貨期限將至時，始於9月20日為第1次出貨，足見其忽視兩
      造簽立合約書應負之責。
    7.被告雖陳稱第1次出貨有品質不良之情形，然其並未舉證
      以實其說，且被告未按約定於出貨期限內出清貨品，又延
      誤出貨時間造成高接梨損壞202件，係可歸責於被告之事
      由致給付不能，其自應負損害賠償之責。
    8.原告否認被告於96年10月間有商請其他青果行採購系爭水
      果之陳述，且青果行買受系爭水果大都係由原告或由新豐
      公司介紹，與被告無涉，縱令被告有介紹他人購買之情事
      ，惟仍無解於被告已違約之事實。
    並聲明：
    1.被告應給付原告505,257元，及自起訴狀繕本送達被告之
      翌日起迄清償日止，按年利率5%計算之利息。
    2.原告願供擔保請准宣告假執行。
貳、被告則以下列情詞資為抗辯：
    1.對於買賣契約書之真正不爭執，惟96年9月20日第一次出
      貨時，被告即發現腐爛之水果比例很高，被告通知原告後
      原告告知因其父親生病無法處理，遂請被告幫忙銷貨，於
      9月20日至10月初被告商請許多大盤商幫忙，惟因原告出
      售之水果不良品過多，致大盤商承購意願不高，故被告商
      請原告將不良品拿掉以利銷售。
    2.由上可知，原告將不良品篩選之成本3萬元不應由被告負
      擔，且被告有幫忙販售，除原告所稱原證四中9月20日嘉
      義董及10月18日嘉義董2筆交易外，包括10月20日鳳山冠
      嘉、10月30日鳳山泰欣青果行、10月22日三重連成青果行
      、10月28日卓先生、10月28日張先生、10月30日金吉利青
      果行等，剩餘之900多箱中，腐爛的有200多箱，原告僅賣
      掉200多箱，其餘均由被告積極處理，非原告所稱有957件
      未出貨，故被告主張貨款餘額206,587 元由原告已收取訂
      金20萬元抵充，方為公允。
    3.兩造訂立契約為9月25日，惟被告於9月20日出貨時即發現
      貨品有腐爛，故非原告所稱期限過後方出現貨品有瑕疵。
    並聲明：
    1.駁回原告之訴及假執行之聲請。
參、得心證之理由：
一、本件原告主張被告於96年9月7日選購原告寄存於訴外人新豐
    公司之高接梨1,327件，買賣金額計1,491, 180元，兩造並
    簽有買賣合約書，雙方約定出貨期限自96年9月7日起至96年
    9月25日止，交款方式採逐趟付清，並約定定金20萬元。詎
    被告簽立買賣合約書後，並未於約定期限內出清高接梨，其
    僅於9月20日、10月18日分別出貨338件及32 件，惟尚有957
    件未出貨。原告為減少損失，依買賣合約書第3條規定，於
    被告違約後，另覓他人承購未出清之高接梨，惟僅獲得1,22
    2,510元，其餘因高接梨係有保存期限之農作物，原告一時
    之間仍然無法全數售出，致造成202件之高接梨因乏人問津
    而腐敗，受有268,670元之損失等事實，有其提出與所述情
    節相符之高接梨分類金額統計表、買賣合約書、出貨明細表
    、新豐公司存貨出入明細表、翻箱工資明細表及原告東勢鎮
    農會存摺收款紀錄等影本各一份附卷為證，即被告對於買賣
    契約書之真正，及其於合約約定之出貨期間96年9月7日至96
    年9月25日內並未出清約定之1327件高接梨，僅於96年9月20
    日出貨338件，另於逾期後之96年10月18日出貨32件等事實
    ，亦均無爭執，是依本院調查證據之結果，堪信原告主張被
    告違反合約約定，致原告受有前揭損害乙節，應堪採信為真
    實。至被告雖以前揭情詞抗辯稱96年9月20日第一次出貨時
    ，被告即發現腐爛之水果比例很高云云，然為原告所否認。
    按「當事人主張有利於己之事實者，就其事實有舉證之責任
    。」，民事訴訟法第277條前段定有明文。依此舉證責任之
    法則，被告即應就其抗辯稱96年9月20日第一次出貨時，被
    告發現腐爛之水果比例很高之瑕疵事實，負舉證之責任，然
    被告就此迄無舉證以實其說，其舉證顯有未足。再參諸高接
    梨為高經濟作物，依商業習慣均由買受人即被告事先篩選後
    特定，並保存於訴外人新豐公司以待出貨，是依一般常情，
    較無可能如被告所抗辯稱96年9月20日第一次出貨時，就發
    現腐爛之水果比例很高之瑕疵事實，況依卷附兩造所簽訂之
    合約書第2條即約定：「買賣經雙方同意既已成立，對日後
    貨品之品質不得提出任何異議。」等語明確，益見被告前揭
    抗辯品質有瑕疵云云，顯與事實未符，應不可採，此部分仍
    應以原告之主張較可採信為真實。
二、依上，被告未按約定於出貨期限內出清貨品，又延誤出貨時
    間造成高接梨損壞202件，致使原告受有268,670元之損害，
    即係可歸責於被告之事由致給付不能，被告依法就此損害自
    應負損害賠償之責，則原告憑以為此部分之請求，即屬有據
    。次查原告主張原告因被告違約，未於出貨期限內出清高接
    梨，逾期後原告為延長高接梨之保存期限及避免腐敗等必要
    之工作，自行雇工進行翻箱作業，增加工資支出計3萬元，
    此部分之損害應由被告負擔等情，固據其提出翻箱工資明細
    表附卷為憑，然依卷附該明細表所載之翻箱工資僅為23400
    元，是原告此部分所請求之金額，於23400元之範圍內為可
    採，逾此範圍之請求，即屬無據。再查原告主張被告於96年
    9月20日出貨338件，貨款356,587元，10月18日出貨32件，
    貨款31,464元，應付貨款共計388,051元，惟被告僅於10月5
    日交付貨款15萬元，另於12月17日交付貨款31,464元，尚有
    貨款206,587元迄未清償之事實，固為被告所不爭，然被告
    主張該貨款餘額206,587元由原告已收取訂金20萬元抵充等
    語。此一抵充，固為原告所否認，並主張被告雖於年9月10
    日交付定金20萬元，然該定金已因被告於出貨期限內未能履
    行合約，而依法予以沒收，被告自不得主張以該定金扣抵貨
    款等語。
    依卷附兩造所簽訂之合約書第3條約定：
    「買方貨款未付清以前不得出貨，並於交款期限到期未交清
    貨款時，得終止買賣合約，定金無條件沒收‧‧‧
    」等語，查本件原告迄無對被告為終止買賣合約之意思表示
    ，側其沒收定金顯與上開約定之要件未合，洵無足採。又
    依卷附兩造所簽訂之合約書第4條約定：
    「
    ‧‧‧
    定金最後交款期限日扣除清算、交清貨款
    」等語，可知兩造就尚未結清之貨款，業已約定由
    定金於最後交款期限日扣除清算、交清貨款。從而，被告抗
    辯該貨款餘額206,587元由原告已收取訂金20萬元抵充等語
    ，即屬有據，經抵充後，
    原告此部分所請求之金額，於6587元之範圍內為可採，逾此
    範圍之請求，即屬無據。
三、綜上，因被告之債務不履行，原告得請求之金額計為298657
    元。從而，原告憑以訴請被告給付原告505,257元，其請求
    在298657元之範圍內，洵屬正當，應予准許，其餘逾此範圍
    之請求，則非有據，應予駁回。又原告併請求自起訴狀繕本
    送達翌日（即97年3月14日）起至清償日止，按年息百分之
    五計算之利息，核無不合，併予准許，爰為判決如主文所示
    。
四、本件事證已臻明確，兩造其餘之攻擊防禦方法無逐一論述之
    必要，附此敘明。又原告陳明願供擔保，聲請宣告假執行，
    經核原告勝訴部分，合於法律規定，爰酌定相當之擔保金額
    宣告之；原告其餘假執行之聲請，因訴之駁回而失所依據，
    不予准許。
肆、訴訟費用負擔之依據：民事訴訟法第79條。
中    華    民    國    97    年    5    月    20    日
                  民事第四庭    法  官  呂明坤
正本係照原本作成。
如對本判決上訴，須於判決送達後20日內向本院提出上訴狀。
中    華    民    國    97    年    5    月    20    日
                                書記官  吳慕先


司法院資訊處製作；財團法人民間司法改革基金會備份。
